臺灣高等法院高雄分院刑事判決        100年度上易字第815號
上  訴  人  臺灣高雄地方法院檢察署檢察官
被      告  呂旺銓
上列上訴人因被告竊盜案件，不服臺灣高雄地方法院100 年度易
字第800 號中華民國100 年7 月5 日第一審判決（起訴案號：臺
灣高雄地方法院檢察署99年度速偵字第504 號），提起上訴，本
院判決如下：
    主  文
原判決撤銷。
呂旺銓犯攜帶兇器竊盜罪，處有期徒刑陸月，如易科罰金，以新
臺幣壹仟元折算壹日。扣案剪刀壹把、尖嘴鉗壹支、螺絲起子貳
支、鐵鎚壹支，均沒收。
    事  實
一、呂旺銓於民國99年12月2 日14時10分許，騎乘車牌號碼XUC-
    388 號機車，行經高雄市茄萣區台17線185.5 公里處，見四
    下無人，竟基於為自己不法所有之接續犯意，攜帶其所有、
    客觀上可供兇器使用之剪刀1 把、尖嘴鉗1 支、螺絲起子2
    支、鐵鎚1 支，並持前開剪刀1 把，以剪斷路燈基座內電線
    取走其內400 瓦路燈安定器之方式，接續竊取該路段由高雄
    市茄萣區公所所管理之13支路燈基座內之路燈安定器，共計
    13個（價值合計約新臺幣1 萬元），得手後將該13個路燈安
    定器放置在其所騎乘之機車置物箱及腳踏板上離去，嗣為警
    於同日15時許，在高雄市○○區○○路與保安路6 巷口查獲
    ，並扣得路燈安定器13個，及上述供犯罪所用之剪刀1 把，
    及預備供犯罪所用之尖嘴鉗1 支、螺絲起子2 支、鐵鎚1 支
    等物，因而查獲上情。
二、案經高雄市政府警察局岡山分局報請臺灣高雄地方法院檢察
    署檢察官偵查起訴。
    理  由
一、證據能力部分：
（一）按被告以外之人於審判外之言詞或書面陳述，除法律有規
      定者外，不得作為證據；被告以外之人於審判外向法官所
      為之陳述，得為證據；被告以外之人於偵查中向檢察官所
      為之陳述，除顯有不可信之情況者外，得為證據，刑事訴
      訟法第159 條第1 項、第159 條之1 分別定有明文。又按
      被告以外之人於審判外之陳述雖不符刑事訴訟法第159 條
      之1 至之4 等4 條之規定，經當事人於審判程序同意作為
      證據，法院審酌該言詞陳述或書面陳述作成時之情況，認
      為適當者，亦得為證據；當事人、代理人或辯護人於法院
      調查證據時，知有前項不得為證據之情形，而未於言詞辯
      論終結前聲明異議者，視為有前項之同意，刑事訴訟法第
      159 條之5 定有明文。本件如後所引被告以外之人於審判
      外所為之言詞或書面陳述，本件被告及檢察官對該等證據
      之證據能力均不爭執，且本院審酌上開證據於作成時無任
      何不適當之情況，認以之作為本案之證據，應屬適當，揆
      諸前開說明，應認均有證據能力。
（二）另其他證據部分，本院於審判期日，依各該證據不同之性
      質，以提示或告以要旨等法定調查方法逐一調查，並使當
      事人表示意見，本院亦查無法定證據取得禁止或證據使用
      禁止之情形，故認所引用各項證據資料，均具證據之適格
      ，合先敘明。
二、被告於99年12月2 日14時10分許，騎乘車牌號碼XUC-388 號
    機車，行經高雄市茄萣區台17線185.5 公里處，見四下無人
    ，持其所有之剪刀1 把，以剪斷路燈基座內電線取走其內40
    0 瓦路燈安定器之方式，接續竊取該路段由高雄市茄萣區公
    所所管理之13支路燈基座內之路燈安定器，共計13個，得手
    後將該13個路燈安定器放置在其所騎乘之機車置物箱及腳踏
    板上離去之事實，業據被告於警、偵訊及原審、本院審理時
    均坦承不諱，核與證人即被害人高雄市茄萣區公所建設課課
    員曾明億之指訴相符，復有高雄市警察局岡山分局扣押物品
    清單、贓物認領保管單、現場照片在卷可憑，足認被告自白
    與事實相符。本件事證明確，其竊盜犯行堪以認定，應依法
    論科。
三、按刑法第321 條第1 項第3 款之攜帶兇器竊盜罪，係以行為
    人攜帶兇器竊盜為其加重條件，此所謂兇器，其種類並無限
    制，凡客觀上足對人之生命、身體、安全構成威脅，具有危
    險性之兇器均屬之，且祇須行竊時攜帶此種具有危險性之兇
    器為已足，並不以攜帶之初有行兇之意圖為必要（最高法院
    79年台上字第5253號判例、90年度台上字第1261號判決可參
    ）。查被告竊取路燈安定器所攜帶之剪刀1 把，一端尖銳且
    為金屬材質，有扣案剪刀之照片在卷可憑，堪認足以對人之
    生命、身體、安全構成威脅，自屬兇器無訛；另其攜帶之尖
    嘴鉗、螺絲起子、鐵鎚等鐵製工具，如持之用以施暴、協迫
    、抵抗而毆擊人體，依一般社會觀念，亦將足以傷害人之身
    體，自屬具有危險性之兇器無訛。是被告攜帶上述兇器，並
    持剪刀以剪斷電線方式，竊取路燈安定器，係犯刑法第321
    條第1 項第3 款之攜帶兇器竊盜罪。被告行為後，刑法第32
    1 條已於100 年1 月10日修正，並於100 年1 月28日公布生
    效，新修正刑法第321 條除就原條文第1 項第1 款刪除「夜
    間」之構成要件外，原法定刑「6 月以上、5 年以下有期徒
    刑」，修正後提高為「6 月以上、5 年以下有期徒刑，得併
    科新臺幣10萬元以下罰金」，是比較修正前、後之法條規定
    ，新法並非有利於被告，自應適用行為時即修正前之規定加
    以處罰。本件被告為竊取路燈安定器謀利，於密切接近時間
    ，在同一路段上，接續竊取13支路燈基座內路燈安定器，侵
    害高雄市茄萣區公所之財產法益，各行為之獨立性較為薄弱
    ，依一般社會觀念及刑法評價上，以視為係基於單一犯意，
    接續施行之數個動作，而認為屬於包括之一行為予以評價較
    為合理，應屬係單純一罪之接續犯，而僅論以單純一罪為已
    足。
四、原審據以論處被告攜帶兇器竊盜罪刑，固非無見；惟查：
（一）按刑事訴訟法第273 條之1 第1 項、第2 項規定：「除被
      告所犯為死刑、無期徒刑、最輕本刑為三年以上有期徒刑
      之罪或高等法院管轄第一審案件者外，於前條第一項程序
      進行中，被告先就被訴事實為有罪之陳述時，審判長得告
      知被告簡式審判程序之旨，並聽取當事人、代理人、辯護
      人及輔佐人之意見後，裁定進行簡式審判程序」、「法院
      為前項裁定後，認有不得或不宜者，應撤銷原裁定，依通
      常程序審判之」，即以被告所犯罪名及就被訴事實是否為
      有罪之陳述，並斟酌當事人、代理人、辯護人、輔佐人之
      意見，而決定適用何種審判程序以進行訴訟，非純屬審判
      長訴訟程序之進行及法庭活動之指揮事項，應由法院以裁
      定為之，並非審判長所得單獨決定處分。查原審於準備程
      序訴訟進行中，獨任審判法官於告知被告簡式審判程序之
      要旨，並聽取當事人之意見後，未經該合議庭組織之法院
      評議，即由獨任審判法官逕行諭知：「被告既為有罪陳述
      ，本件被告所犯並非死刑、無期徒刑、最輕本刑為三年以
      上有期徒刑之罪，得行簡式審判程序，爰依法告知簡式審
      判程序之旨…」，有準備程序筆錄在卷可稽（見原審100
      年6 月14日準備程序筆錄，易字卷第16頁），依上開規定
      。原審進行之訴訟程序，即屬違背法令。
（二）又原審雖適用簡式審判程序而為判決，惟未於判決案由欄
      敘明經合議庭裁定進行簡式審判程序之旨，亦有未洽。
（三）次按刑法第321 條第1 項第3 款之攜帶兇器竊盜罪，係以
      行為人攜帶兇器竊盜為其加重條件，此所謂兇器，其種類
      並無限制，凡客觀上足對人之生命、身體、安全構成威脅
      ，具有危險性之兇器均屬之，且祇須行竊時攜帶此種具有
      危險性之兇器為已足，不以行為人是否於攜帶之初即有行
      兇之意圖、是否攜帶之目的在於便利行竊、是否於行竊之
      過程中已經使用該兇器為必要，此觀最高法院70年度臺上
      字第1613號、79年度臺上字第5253號判例意旨及同院91年
      臺上字第4078號判決意旨即明。查被告於行竊時，除攜帶
      剪刀外，亦攜帶尖嘴鉗、螺絲起子、鐵鎚等質地堅硬之鐵
      製工具（見卷附之上開工具相片，速偵卷第36-37 頁），
      而該尖嘴鉗、螺絲起子、鐵鎚等鐵製工具，如持之用以施
      暴、脅迫、抵抗而毆擊人體，依一般社會觀念，亦將足以
      傷害人之身體、生命，自屬具有危險性之兇器無訛，已如
      前述。且被告於原審供稱：「剪刀、尖嘴鉗、螺絲起子、
      鐵鎚均放置於機車坐墊下的置物箱，（問：用何種工具偷
      取？）用剪刀剪的，其他的工具沒有用到」等語（見原審
      100 年6 月14日審判筆錄，易字卷第21頁），於本院供稱
      ：「扣案物我放在機車上」等語（見本院卷第32頁）。顯
      見被告於行竊時已一併攜帶尖嘴鉗、螺絲起子、鐵鎚，僅
      其於行竊之過程中未使用此等物品而已。故該等物品客觀
      上應認屬兇器，並為供被告本件犯罪所用或犯罪預備之物
      ，應一併宣告沒收，原審認尖嘴鉗、螺絲起子、鐵鎚無庸
      沒收，容有誤會。
（四）原判決判處被告有期徒刑6 月，並於主文諭知如易科罰金
      ，以新臺幣1,000 元折算1 日，然於據上論結欄，漏未引
      用刑法第41條第1 項前段徒刑得易科罰金之條文，亦有疏
      漏。
  從而，檢察官執上述(一)至(三)之事由，提起上訴，為有理由，加
  以原判決另有上述(四)之瑕疵，自應由本院將原判決撤銷改判。
五、爰審酌被告呂旺銓竊取路燈內安定器，除侵害高雄市茄萣區
    公所之財產法益外，亦造成該路段路燈於夜間無法發揮照明
    功能，危害該路段用路人行的安全，所為實有不該，惟念及
    其無刑事犯罪前科，有臺灣高等法院被告前案紀錄表在卷可
    憑，素行尚稱良好，暨其犯後坦承犯行，態度良好，而所竊
    路燈安定器13個業經被害人領回，有贓物認領保管單（見速
    偵卷第13頁）在卷可憑，犯罪所生損害已稍有減輕等一切情
    狀，爰量處如主文第2 項所示之刑，並諭知如易科罰金，以
    新臺幣1,000 元折算1 日。扣案之被告所有之剪刀1 把，為
    被告所有、供以上犯行所用之物，扣案之尖嘴鉗1 支、螺絲
    起子2 支、鐵鎚1 支，為被告所有攜至犯罪現場，預備供其
    犯罪所用之物，爰依刑法第38條第1 項第2 款，宣告沒收。
據上論斷，應依刑事訴訟法第369 條第1 項前段、第364 條、第
299 條第1 項前段，刑法第2 條第1 項、第321 條第1 項第3 款
（修正前）、第41條第1 項前段、第38條第1 項第2 款，刑法施
行法第1 條之1 第1 項，判決如主文。
本案經檢察官高碧霞到庭執行職務。
中    華    民    國  100     年    12    月    7     日
                    刑事第六庭  審判長法  官  翁慶珍
                                      法  官  孫啟強
                                      法  官  石家禎
以上正本證明與原本無異。
不得上訴。
中    華    民    國   100    年    12    月    7     日
                                      書記官  黃月瞳
附錄本件判決論罪科刑法條：
修正前中華民國刑法第321條第1項
犯竊盜罪而有左列情形之一者，處 6 月以上、 5 年以下有期徒
刑：
一、於夜間侵入住宅或有人居住之建築物、船艦或隱匿其內而犯
    之者。
二、毀越門扇、牆垣或其他安全設備而犯之者。
三、攜帶兇器而犯之者。
四、結夥三人以上而犯之者。
五、乘火災、水災或其他災害之際而犯之者。
六、在車站或埠頭而犯之者。